【裁判字號】    90,上易,1501
【裁判日期】    901106
【裁判案由】    傷害
【裁判全文】
臺灣高等法院臺南分院刑事判決            九十年度上易字第一五一號      Ｃ
      上  訴  人
      即  被  告  甲  ○  ○
右上訴人因傷害案件，不服臺灣雲林地方法院九十年度易字第五００號中華民國九十
年七月三十一日第一審判決（起訴案號：臺灣雲林地方法院檢察署九十年度偵字第一
五三三號），提起上訴，本院判決如左：
      主      文
上訴駁回。
      事      實
一、甲○○與乙○為侄嬸關係，雙方因祖產繼承事宜，夙有嫌隙，常發生口角，甲○
    ○於九十年三月十七日上午十一時五十分許，在雲林縣水林鄉○○段農地之產業
    道路上遇見乙○，雙方又因祖產繼事宜發生口角，甲○○竟出於傷害他人身體之
    犯意，先將乙○從腳踏車上推倒在地，再持其所有之圓鍬一支毆打乙○之左肩及
    右大腿處，經乙○從腳踏車籃子拿出所有之小鋤頭抵抗，旋遭甲○○將該小鋤頭
    搶走，甲○○復以拳頭徒手毆打乙○之胸部及腹部各三、四下，致使乙○受有左
    前胸、腹部、左肩及右大腿等處瘀血等傷害。嗣由乙○於同日中午十二時五十分
    許向雲林縣警察局北港分局水林分駐所報案後，經警在甲○○住處扣得前開圓鍬
    及小鋤頭各一支。
二、案經被害人乙○訴由雲林縣警察局北港分局報請臺灣雲林地方法院檢察署檢察官
    偵查起訴。
      理      由
一、訊之上訴人即被告甲○○，固坦承於右揭時地持圓鍬與乙○發生衝突之事實，惟
    矢口否認有何傷害犯行，辯稱：當時是乙○拿小鋤頭及尖物先要傷害伊，經伊閃
    躲過後，乙○又拿小鋤頭從後面跑來要砍伊，伊才以所有之圓鍬將乙○的小鋤頭
    打到地上，並未曾傷害乙○，且伊練過國術，若以圓鍬或拳頭打乙○，絕不可能
    只有如此傷害云云。
二、經查，右揭事實業據告訴人乙○迭於警訊及偵審中指訴甚詳，核與其提出之診斷
    證明書所記載受傷情形相符；又證人即水林分駐所所長陳博偉亦於原審到庭結證
    稱：「．．告訴人乙○於九十年三月十七日中午十二點五十分許，打電話報案指
    稱甲○○與告訴人有糾紛，便隨即趕赴乙○家中，見乙○身上受有傷害．．」、
    「．．自外觀上感覺她（指乙○）好像傷得很重，講話沒什麼力氣，乙○並說她
    是被甲○○在農田裡以圓鍬打傷的．．」、「（去乙○家中時，其家中尚有何人
    ？）沒有其他人在家」等語。綜上，以告訴人與被告發生衝突後回到住處，旋即
    報警，被告亦承認與告訴人發生肢體衝突，當時並無他人在場，則告訴人受有多
    處瘀血之傷害，衡情應係被告所施不法腕力攻擊所造成無疑；復參酌告訴人為一
    老弱女子，被告則為身強體壯之男性，當時除告訴人及被告外，並無他人在場，
    則以告訴人一己之力，欲主動攻擊被告，猶如以卵擊石，衡諸告訴人與被告雙方
    之陳述，應以告訴人之指訴較堪採信。
三、按殺人與傷害人致死之區別，應以有無殺意為斷，被告雖曾練過國術，並經告訴
    人指訴以圓鍬或拳頭毆打，惟須視其所使力道大小，及告訴人所受傷害輕重，予
    以判定，本件告訴人因被告之毆打而受有瘀血之傷害，因此應認定被告僅基於傷
    害犯意，雖被告自陳其練過國術，若有出手應相當嚴重一節，因被告僅有傷害之
    意，下手當然未盡全力，故其練過國術與否應與犯本件傷害罪無關。此外，告訴
    人所受傷害有診斷證明書一紙附卷可參，並有圓鍬一支扣案可資佐證。被告空言
    否認犯行，顯係事後卸責之詞，不足採信。本件事證已臻明確，被告犯行已堪認
    定。
四、核被告所為，係犯刑法第二百七十七條第一項普通傷害罪。被告先以圓鍬再以拳
    頭毆打告訴人多次，係基於同一傷害人之身體犯意下之接續行為，為接續犯，應
    論以一罪。
五、原審以被告甲○○罪證明確，因予適用刑法第二百七十七條第一項、第四十一條
    第一項前段、第三十八條第一項第二款，罰金罰鍰提高標準條例第一條前段、第
    二條規定，並審酌被告前有詐欺前科之素行，因與告訴人素有怨隙，與告訴人發
    生口角後，竟起意傷害之犯罪動機、目的，及其使用圓鍬傷害之手段、告訴人所
    受之傷害不輕、與告訴人為嬸姪之關係，暨其犯後否認犯行，毫無悔意，且迄未
    與告訴人洽談民事和解，態度不佳等一切情狀，量處有期徒刑三月，並諭知如易
    科罰金以三百元折算一日之標準，以資懲儆。及認扣案之圓鍬一支係供犯罪所用
    之物，且為被告所有，業經被告供明在卷可按，爰依刑法第三十八條第一項第二
    款併予宣告沒收；並敘明扣案小鋤頭一支並非被告所有，又非違禁物，爰不為沒
    收諭知。本院經核原判決認事用法，並無不合，量刑亦稱允當。上訴意旨，否認
    犯罪，並指摘原判決不當，為無理由，應予駁回。
據上論斷，應依刑事訴訟法第三百六十八條，判決如主文。
本案經檢察官曾顯智到庭執行職務。
中    華    民    國      九十      年        十一      月      六      日
                                  臺灣高等法院臺南分院刑事第五庭
                                      審判長法官  茆    臺    雲
                法官  董    武    全
                                            法官  李    文    福
右正本證明與原本無異。
不得上訴。
                                      法院書記官  李    良    倩
中    華    民    國      九十      年        十一      月     七       日
附錄法條：
刑法第二百七十七條：傷害人之身體或健康者，處三年以下有期徒刑、拘役或一千元
                    以下罰金。
                    犯前項之罪因而致人於死者，處無期徒刑或七年以上有期徒刑
                    ，致重傷者，處三年以上十年以下有期徒刑。


司法院資訊處製作；財團法人民間司法改革基金會備份。
